臺灣板橋地方法院民事判決　九十年度簡上字第二一四號
　　上　訴　人　乙○○
　　被上訴人　　甲○○
右當事人間請求給付票款事件，上訴人對於中華民國九十年五月二十八日本院三重簡
易庭九十年度重簡字第四六四號第一審判決提起上訴，本院判決如左：
    主  文
原判決廢棄。
被上訴人在第一審簡易之訴及假執行之聲請均駁回。
第一、二審訴訟費用由被上訴人負擔。
    事  實
甲、上訴人方面：
一、聲明：
    (1)原判決廢棄。
    (2)被上訴人在第一審簡易之訴駁回及假執行之聲請均駁回。
二、陳述：除與原判決記載相同者，茲引用之外，補稱：被上訴人於八十九年六月一
    日將坐落於台北縣新莊市○○路二六四號Ｂ１之房屋出租予上訴人，雙方約定租
    賃期間自民國（下同）八十九年六月一日起至九十年六月一日止，上訴人並依約
    交付押租金三十萬元，及交付其所簽發自八十九年七月一日起至九十年五月一日
    止，以每月一日為到期日，票面金額為新台幣（下同）十五萬元之支票十一紙予
    被上訴人，用以支付各該月份之租金，惟上訴人於八十九年八月初得被上訴人之
    口頭應允同意終止雙方之租賃契約，並同意返還溢收之租金款項，嗣被上訴人竟
    拒絕返還，經上訴人屢為催告，並向台北縣新莊市調解委員會聲請調解，按兩造
    既於八十九年八月初為終止租賃契約之合意，系爭租賃契約即已終止，則票據之
    原因關係因而消滅，上訴人自得以自己與執票人間所存抗辯事由對抗被上訴人。
三、證據：提出支付命令、收據、建物登記簿謄本、房屋租賃契約書、存證信函、調
    解書、開庭通知書影本、照片各一件，支票影本五件為證。
乙、被上訴人方面：
一、聲明：求為判決：駁回上訴。
二、陳述：除與原判決記載相同者，茲引用之外，補稱：上訴人承租被上訴人所有坐
    落於台北縣新莊市○○路二六四號Ｂ１經營酒店，租賃期間自八十九年六月一日
    起至九十年六月一日止，惟於八十九年八月二日二十二時因客人鄧世典、蘇金寶
    於租賃物內被打死，上訴人恐須負擔巨額賠償費用，乃於八十九年十月二十六日
    透過台北縣新莊市調解委員會發文要求解除租賃契約，被上訴人立即於八十九年
    十一月三日寄發存證信函，要求上訴人點交房屋、生財器具、音響、冰櫥，並將
    大門自動門回復原狀，惟上訴人至今仍未回復原狀，依據兩造所簽訂之租賃契約
    ，提前解約必須於三個月前通知，上訴人於八十九年十月二十六日才通知，須至
    九十年一月二十六日滿三個月才生解約之效力，又被上訴人因上訴人拒絕點交與
    擅自搬走生財器具，計受有包廂音響器材共四十六萬元，二台冷凍櫥櫃六萬八千
    元，大門自動門回復原狀所需工料約八萬一千二百五十元之損失，綜上所述，上
    訴人用以支付租金之支票退票，又拒不點交生財器具，爰請判決駁回上訴。
三、證據：除援用第一審所提證據外，補提房屋租賃契約書、台灣板橋地方法院八十
    九年度偵字第一四六三０號起訴書、一六０九００號起訴書、台北縣新莊市調解
    委員會調解書、存證信函影本各一件，大門改裝前後與冰櫥之照片三件，兩造名
    片、估價單各一件為證。
丙、本院依職權向本院三重簡易庭調閱九十年度重簡字第一一三號確定支票債權不存
    在事件卷宗。
    理  由
一、被上訴人主張：上訴人乙○○簽發，發票日為九十年二月一日、付款人為三重市
    農會三民分部、票面金額為十五萬元之支票一紙，經周錫明背書後交付予被上訴
    人，用以支付上訴人承租被上訴人所有坐落於台北縣新莊市○○路二六四號Ｂ１
    房屋之租金，租賃契約之期間自八十九年六月一日起至九十年六月一日止，惟於
    八十九年八月二日二十二時因客人鄧世典、蘇金寶於租賃物內被打死，上訴人恐
    須負擔巨額賠償費用，乃於八十九年十月二十六日透過台北縣新莊市調解委員會
    發文要求解除租賃契約，被上訴人立即於八十九年十一月三日寄發存證信函，要
    求上訴人點交房屋、生財器具、音響、冰櫥，並將大門自動門回復原狀，惟上訴
    人至今仍未回復原狀，依據兩造所簽訂之租賃契約，提前解約必須於三個月前通
    知，上訴人於八十九年十月二十六日才通知，須至九十年一月二十六日滿三個月
    才生解約之效力，又被上訴人因上訴人拒絕點交與擅自搬走生財器具，計受有包
    廂音響器材共四十六萬元，二台冷凍櫥櫃六萬八千元，大門自動門回復原狀所需
    工料約八萬一千二百五十元之損失，上訴人用以支付租金之系爭支票，經被上訴
    人於九十年二月一日提出交換，遭存款不足理由退票，追索無效，上訴人又拒不
    點交生財器具，恢復原狀，爰依票據之法律關係請求上訴人給付十五萬元，及自
    提示日即九十年二月一日起至清償日止按年息百分之六計算之利息，並陳明願供
    擔保請准宣告假執行云云。
二、上訴人則以：被上訴人固於八十九年六月一日將系爭房屋出租予上訴人，約定租
    賃期間自八十九年六月一日起至九十年六月一日止，上訴人並依約交付押租金三
    十萬元，及交付其所簽發自八十九年七月一日起至九十年五月一日止，以每月一
    日為到期日，票面金額為十五萬元之支票十一紙予被上訴人，用以支付各該月份
    之租金，惟上訴人於八十九年八月初即得被上訴人之口頭應允，同意終止雙方之
    租賃契約，並同意返還溢收之租金款項，嗣被上訴人竟拒絕返還，經上訴人屢為
    催告，並向台北縣新莊市調解委員會聲請調解，按兩造既於八十九年八月初為終
    止租賃契約之合意，系爭租賃契約即已終止，則票據之原因關係因而消滅，上訴
    人自得以自己與執票人間所存抗辯事由對抗被上訴人等語。
三、經查上訴人抗辯其向被上訴人承租坐落於台北縣新莊市○○路二六四號Ｂ１之房
    屋，並約定租賃期間自八十九年六月一日起至九十年六月一日止，與上訴人交付
    其所簽發自八十九年七月一日起至九十年五月一日止，以每月一日為到期日，票
    面金額為十五萬元之支票十一紙予被上訴人，用以支付各該月份租金之事實，業
    據其提出房屋租賃契約書一件在卷足憑，復為被上訴人所不爭執，自堪信為真實
    ，是系爭支票之原因關係乃支付或擔保九十年二月份租金，至為明確，本件之爭
    點厥為兩造所簽訂之租賃契約關係於九十年二月是否仍屬存在。
四、本件租契賃契約關係存續期間之說明：
    (1)上訴人雖辯稱：被上訴人於八十九年八月初即口頭同意終止租賃契約，並同意
      返還溢收之租金款項云云，惟僅空言主張，未能舉證以實其說，且據被上訴人
      所否認，自屬不足採信。
    (2)被上訴人主張其於八十九年十月二十六日收受上訴人終止租賃契約約之存證信
      函（詳被上訴人於九十年九月五日所提出之答辯狀）之事實，有上訴人所提出
      新莊中港郵局第三八一號存證信函一件在卷足憑，自堪信為真實。參酌兩造簽
      訂之租賃契約第二十二條所載「如要終止租約須在三個前提前通知」等語，則
      兩造之租賃關係至遲於八十九年一月二十六日即已因屆滿三個月而終止。
    (3)被上訴人雖另主張：上訴人拒不點交生財器具，亦不將自動門回復原狀，兩造
      之租賃契約應至九十年五月始因屆滿而消滅云云，惟查被上訴人於本院三重簡
      易庭九十年度重簡字第一一三確認支票債權不存在事件審理中，自認於九十年
      一月間將系爭房屋另出租予訴外人林旺德之事實，業據本院依職權調閱前開卷
      宗查證無訛，縱認上訴人未將租賃物點交返還予被上訴人，上訴人點交返還租
      賃物之義務亦因租賃物現為他人占有使用致無法履行而消滅，且被上訴人亦無
      法履行將系爭房屋交付予上訴人使用之出租人義務，本件租賃契約顯因被上訴
      人有另行出租之事實行為而應視為終止，核被上訴人以上訴人未點交返還租賃
      物為其論據，主張兩造間之租賃關係至九十年五月始消滅云云，顯屬無據，不
      足採信。
五、被上訴人雖又主張：上訴人拒不返還生財器具，亦不將大門自動門回復原狀，被
    上訴人仍得請求給付票款云云，惟查系爭支票之原因關係乃支付或擔保九十年二
    月份之租金，已詳述如前，須於租金債權、租金之變型債權、與租金有同一性關
    係之債權、或與租金在經濟等價之債權存在時，票據原因關係始能認為存在，至
    於租賃關係終止後所產生之返還生財器具及回復原狀義務，本屬押租金之擔保範
    疇，與租金債權並無同一性或經濟上等價關係，亦非租金債權之變型，是回復原
    狀請求權顯非系爭支票之原因關係，被上訴人據此主張系爭票據之原因關係仍屬
    存在，於法無據，洵無可採。
六、按支票固為無因證券，票據債務人不得以自己與發票人或執票人前手間所存在之
    抗辯事由，對抗執票人，然發票人非不得以自己與執票人間所存之抗辯事由對抗
    執票人，此觀票據法第十三條本文之反面解釋自明，最高法院八十七年度台上字
    第一六０一號判決著有明文。查上訴人與被上訴人分別為發票人與執票人，且為
    票據原因關係之租賃契約復已終止，因而上訴人自得以執此抗辯事由對抗被上訴
    人，則被上訴人依據票據法律關係訴請上訴人給付本件票款，自屬無據，其訴應
    予駁回。
七、綜上所述，上訴人提出票據原因關係之抗辯拒絕給付票款，自屬可信，被上訴人
    主張票據債權仍屬存在，為不足採。從而，被上訴人本於票據之法律關係，請求
    上訴人給付票款與法定遲延利息，為無理由，不應准許，又被上訴人既受敗訴之
    判決，其假執行之聲請亦失所附麗，應併予駁回。原審判命上訴人給付票款十五
    萬元，及自提示日（即九十年二月一日）起至清償日止按年息百分之六計算之利
    息，並依職權為假執行之宣告，自有未洽。上訴意旨指摘原判決不當，求予廢棄
    改判，為有理由，自應由本院予以廢棄改判，如主文第二項所示。
八、兩造其餘攻擊防禦方法，及其他未經援用之證據，經斟酌後認已無礙於本院前述
    之認定，無一一論述之必要。
九、據上論結，本件上訴為有理由，依民事訴訟法第四百三十六條之一第三項、第四
    百五十條、第七十八條，判決如主文。
中　　　華　　　民　　　國　　九十一　　年　　　一　　　月　　三十  　　日
                                                臺灣板橋地方法院民事第三庭
~B審判長法　官　黃麟倫
~B　　　法　官　侯志融
~B　　　法　官　何君豪
右正本證明與原本無異
如對本判決上訴，須於判決送達後二十日內向本院提出上訴狀，同時表明上訴理由；
如已於本判決宣示後送達前提起上訴者，應於判決送達後十日內補具上訴理由（均須
按他造當事人之人數附繕本）。
中　　　華　　　民　　　國　　九十一　　年　　　一　　　月　　三十  　　日
~B　　　法院書記官　王麗珍
